【裁判字號】    96,訴,1618
【裁判日期】    970124
【裁判案由】    就業服務法
【裁判全文】
臺北高等行政法院判決
                                     96年度訴字第01618號
                              .
原      告  越南商．THAI .
            STOCK COM.
代  表  人  甲○ ○○○董事.
訴訟代理人  林家進律師
被      告  行政院勞工委員會
代  表  人  盧天麟（主任委員）
訴訟代理人  戊○○
            己○○
            庚○○
上列當事人間因就業服務法事件，原告不服行政院中華民國96年
3 月19日院臺訴字第0960082653號訴願決定，提起行政訴訟。本
院判決如下：
    主  文
原告之訴駁回。
訴訟費用由原告負擔。
    事  實
壹、事實概要：
    原告為經被告認可之外國人力仲介公司，認可有效期間至民
    國（下同）97年4 月30日止，其於認可有效期間內，受雇主
    乙○○與彰化縣私立鈺燕老人養護中心（以下簡稱鈺燕養護
    中心）在臺仲介鴻明人力資源顧問有限公司（以下簡稱鴻明
    公司）、順立開發有限公司（以下簡稱順立公司）之委任，
    辦理引進越南籍勞工，因未依鴻明公司通知日期引進外國人
    ，及未事先通知順立公司，亦未確認外國人入境班機資料及
    接機事宜，致雇主乙○○原聘僱之外國人SAKDIYAH於93年4
    月21日出國，新招募之外國人LE THI PHUONG 於同年月15日
    入國，鈺燕養護中心原聘僱之外國人LE THI SAN於95年2 月
    8 日出國，新招募之外國人VIEN THI DUNG 於同年月7 日入
    國，即未善盡受任事務，致使渠等雇主原聘僱之外國人尚未
    出國，新招募之外國人已入國，違反依就業服務法所發布之
    命令，原告有行為時私立就業服務機構許可及管理辦法第31
    條第5 款規定情事，依外國人力仲介公司違反私立就業服務
    機構許可及管理辦法廢止或撤銷認可案件裁量基準（以下簡
    稱廢止或撤銷認可裁量基準）規定，分別以95年9 月12日勞
    職外字第0950508984號函（鈺燕養護中心部分）及95年9 月
    14日勞職外字第0950509098號函（乙○○部分）通知原告各
    核記違規疏失1 次，並說明若有同一事由2 次以上者，將廢
    止其認可。原告不服，以鈺燕養護中心及乙○○在臺仲介順
    立公司、鴻明公司於接受其新聘僱外國人入境通知時，並未
    告知原聘僱外國人尚未出境，不可安排入境事宜，於新勞工
    入境時亦未即時原機遣返，反而安排新勞工之接機、體檢、
    辦居留證等事宜及留任工作，顯有疏失，應負全部責任云云
    ，提起訴願，復遭行政院決定駁回，遂向本院提起行政訴訟
    。
貳、兩造聲明：
一、原告聲明：求為判決
(一)、訴願決定及原處分均撤銷。
(二)、訴訟費用由被告負擔。
二、被告聲明：求為判決如主文所示。
參、兩造之爭點：
一、原告主張之理由：
(一)、本件原告係分別經由順立公司、鴻明公司之複委任，始分別
    為雇主乙○○、鈺燕養護中心辦理引進越南籍勞工事務；易
    言之，上開雇主原係委任順立公司、鴻明公司為其辦理引進
    越南籍勞工事務；原告與上開雇主間，並無直接之委任法律
    關係，亦無直接之聯絡管道，此乃外國人力仲介實務所常，
    為眾所皆知之事實，並經證人乙○○結證「（關於引進外勞
    的事情）沒有（與原告聯絡），都是鴻明公司辦理的。」，
    王鈺燕（即鈺燕養護中心負責人）結證「（關於僱用事務）
    沒有（跟國外公司聯絡過）」等語，應可證明。原告既非直
    接受任於上開雇主，與上開雇主並無直接之聯絡管道，則就
    上開雇主原所聘僱之外國人係於何日（或將於何日）因契約
    屆滿（或終止）而出國？新招募之外國人應於何日入國為宜
    等節，除非經由本國人力仲介即順立公司、鴻明公司之通知
    外，並無任何其他管道可以得知，事亦明顯。
(二)、原告係依本國人力仲介即順立公司、鴻明公司所指示之日期
    ，令新招募之外國人入國，此有下列事證可證：
１、原告既除經由本國人力仲介公司即順立公司、鴻明公司之通
    知外，並無任何其他管道可以得知「雇主原所聘僱之外國人
    係於何時出國，應於何時使新招募之外國人入國為宜」之訊
    息，衡情自應悉遵順立公司、鴻明公司之指示辦理。若原告
    確實未遵順立公司、鴻明公司所指示之日期，即提前令新招
    募之外國人入國，則該外國人入境後，順立公司、鴻明公司
    斷無可能派人接機，則該外國人處於人生地不熟之境，焉有
    可能順利抵達雇主處，為其服勞務？或謂本件亦有可能係因
    順立公司、鴻明公司被動接獲原告通知而前往接機云云，然
    若此，該二公司應知此舉已然違規，為何不予制止？並無合
    理解釋。若原告確實未遵順立公司、鴻明公司所指示之日期
    ，即提前令新招募之外國人入國，則該外國人入境後，無人
    接應管制，即時遁逃，則本件應早已案發，又何待於被告事
    後發覺而為本案處分？
２、依原告與順立公司、鴻明公司所立契約第3 條3.1 項約定，
    越南至臺灣之單程機票，應由勞工支付；若原告確實未遵守
    順立公司、鴻明公司所指示之日期，即提前令新招募之外國
    人入國，而該外國人入境後，因無人接應而遭遣返，則該勞
    工因無辜受有鉅額機票費用之損失，勢必應由原告賠償，原
    告豈有可能無故令該勞工提前入國？原告既係依順立公司、
    鴻明公司所指示之日期，始令新招募之外國人入國，其間若
    有疏失，僅應歸責於順立公司、鴻明公司，蓋原告對上開訊
    息雖「應注意」，然既無從循其他管道得知，即「不能注意
    」，而無過失。
(三)、本件案發後，順立公司、鴻明公司為避免其受行政處分，要
    求原告出具「承認疏失」之書面，以承擔其責，並揚言若原
    告不答應，其等將不再與原告合作，亦不再協助原告向前已
    引進之勞工收取該勞工積欠之借款（即原告為該勞工墊付之
    款項），原告係迫於此雙重壓力下，因不諳本國行政法令，
    一時失慮，始出具上開「承認疏失」之書面。原告與雇主並
    無直接聯絡之管道，除非順立公司、鴻明公司通知，無從得
    知其原所聘僱之外國人係於何時出國，故應無過失，已如前
    述，詎竟願出具「承認疏失」之證明，可見原告確係迫於壓
    力，始出具上開不實證明。原告乃越南公司，對中文之應用
    ，不若本國人通暢；觀原告應鴻明公司要求所書立之「93年
    4 月16日疏失函」，及應順立公司所出具之「未具日期行政
    疏失證明」，無論在格式、文法、措詞等各方面，差異甚大
    ，毫無雷同之處，由是可見，上開證明書確非出於原告自由
    意願所撰擬。
(四)、證人即鴻明公司負責人張孝彬，及順立公司負責人吳三照，
    雖均為不利於原告之證述，然其證詞尚有瑕疵，分述如下：
１、鴻明公司、順立公司均曾因相關違規案，遭勞工主管機關裁
    罰，其負責人張孝彬、吳三照2 人，為推卸上開行政違規責
    任，均曾要求原告出具不實之疏失證明，原難期待其等為真
    實無訛之陳述。
２、有關張孝彬之證詞：張孝彬原已自承「（上開外勞入境日期
    是否由證人公司通知）是的」，嗣發現說溜嘴後，隨即改口
    稱「原告沒有通知我們外勞（入境）的日期，是經過航警通
    知我們，我們才會聯絡接機的公司去接機，接去醫院作體檢
    。」，前後陳述已有不符。張孝彬雖證稱「原告沒有通知我
    們外勞（入境）的日期，是經過航警通知我們，我們才會聯
    絡接機的公司去接機，接去醫院作體檢。」，然經鈞院向航
    空警察局函查，卻查無上開處理紀錄，由是可見，張孝彬上
    開證詞自屬無稽。張孝彬雖證稱「原來印尼外勞（指雇主原
    所僱用之外勞）合法的居留期間可以到（93年）5 月7 日，
    本來印尼籍外勞有要求要早一點走，後來沒有，我們把這個
    函（指原證2 所示引進許可函及招募許可函）給原告的時候
    ，我們有另外加註，就是有寫1 張紙條，上面寫著這外勞必
    須於93年5 月7 日以後入境」，惟：(1)、若雇主原僱用之外
    勞已要求早一點走，則張孝彬焉有可能仍指示原告令新招募
    引進之外勞於93年5 月7 日始行入國？(2)、張孝彬為雇主乙
    ○○辦僱用外勞事務時，曾將被告所核發之引進許可函及招
    募許可函交予原告，俾原告代辦新僱用外勞之簽證申請手續
    ，依上開招募許可函所載說明二「有關台端騁僱之外國人壹
    名，因提前解約，致聘僱關係終止，預定於93年4 月14日出
    國，先予備查」之記載，顯見，張孝彬係要求原告令新僱用
    之外勞於93年4 月14日以後即可入國，焉有可能仍指示原告
    令新招募引進之外勞於93年5 月7 日始行入國？(3)、雖張孝
    彬同時證稱其有在引進許可函及招募許可函上，以紙條加註
    ：應令新僱用之外勞必須於93年5 月7 日以後入境．．等字
    句，並稱：有關通知外勞入境日期，是該公司通知天長地久
    公司，再由天長地久公司通知原告的．．等語，然經傳訊天
    長地久公司實際負責人丁○○，其卻證稱：沒有居間交付有
    關太原公司與鴻明公司間引進越南外勞之文件．．等語，其
    2 人所證亦有不符。又張孝彬雖證稱：發現新僱用外勞提前
    入境後，第2 天即有問過勞委會如何處理，但其就當時係向
    勞委會何機關何官員，卻無法提供任何得查證之資料，況若
    勞委會當時即發覺此違規事實，因何遲至95年間始為裁罰之
    處分？亦違事理之常。
３、有關吳三照之證詞：吳三照初雖證稱「有關外勞的入境日期
    是我們跟太原公司利用網路或電話確認」，然嗣後又改稱「
    順立這邊確實沒有收到太原公司傳真」，意指入境日期係以
    「傳真」聯絡，先後所證已有不符。吳三照既證稱「入境日
    期則是我們要確定舊的工人要出境的當天或者以後，我們才
    會通知太原公司讓引進勞工進來」，若此，吳三照應係於95
    年2 月8 日即原所僱用之外勞出國日之後，始有可能通知原
    告應令新僱用之外勞入國之日期，則本件錯誤焉有可能發生
    ？吳三照雖證稱「這個外勞我們是通知在2 月8 日進來」，
    然依其要求原告所出具之證明書卻載稱「順立公司通知我公
    司此名外勞預計95年2 月10日可抵台」，兩者所述之應入境
    日期，亦有不同。吳三照事後雖提出該公司就本案相關案件
    之訴願書，及所附「入出境外勞機場關懷服務計畫網站」之
    登錄資料，稱：該公司所登錄經由原告公司招募預計於95年
    2 月7 日入境之勞工僅有6 名，其內並無本件新僱用外勞
    VIEN THI DUNG 之資料，該公司係事後隔天才接獲接機人員
    通知1 名越籍女工手持資料袋附有本公司連絡電話．．云云
    ，惟：(1)、新僱用外勞VIEN THI DUNG 係於95年2 月7 日入
    台，當日順立公司即有派人接機，此有該名外勞所書立之確
    認書可證。又該名勞工係於95年2 月7 日搭乘越南航空
    VN924 班機，於當夜21:55 抵台，下機後在入境勞工專用道
    集合統籌填表證照核驗時已為當夜23:00 ，辦畢入境接機手
    續時已近24:00 ，以上事實，亦經吳三照以函文向勞工主管
    機關訴明，此有彰化縣政府95年8 月23日府勞就字第095016
    2072號函在卷可證，倘吳三照係翌日始接獲通知，焉有可能
    知悉上開經過甚詳？(2)、吳三照既證稱「這個外勞我們是通
    知在2 月8 日進來」，則為何僅提出預定於95年2 月7 日入
    境之登錄資料，而不一併提出該名勞工預計於95年2 月8 日
    入境之登錄資料，以實其說？由上可見，證人張孝彬、吳三
    照所證確有諸多瑕疵，自難認其所證屬實，而為不利原告之
    認定。
(五)、退步而言，縱認原告難辭疏失責任，惟按修正前「私立就業
    服務機構許可及管理辦法」第31條第5 款，及「廢止或撤銷
    認可裁量基準」之規定，旨在以「記點」之警告性處分，督
    促私立就業服務機構善盡受任事務，以避免雇主違規受罰，
    於警告性處分無效果時（記點2 次），始以「廢止認可」之
    剝奪資格處分，以維護對外國人力仲介公司秩序之管理，此
    為就業服務法授權被告訂定上開行政辦法之目的。本件原告
    因疏失致雇主鈺燕養護中心違規之行為，係於95年2 月7 日
    發生，並由被告於95年9 月12日以勞職外字第0950508984號
    函為記點之警告性處分（即第1 次警告性處分），已如前述
    ，而原告因疏失致雇主乙○○違規之行為，則係早於2 年5
    個月以前之93年4 月15日既已發生，詎被告雖早已發覺上開
    違規事實，竟未適時處分以儆惕原告，乃遲至對原告為上開
    第1 次警告性處分後兩日，始於95年9 月14日以勞職外字第
    0950509098號函，對原告早先（2 年5 個月以前）之違規行
    為，補為記點之警告性處分（即第2 次警告性處分），則上
    開第2 次警告性處分，顯然無法達成「督促私立就業服務機
    構善盡受任事務，以避免雇主違規受罰」之法規授權目的；
    且被告驟爾間（相距僅兩日）連續對原告為「記點」兩次之
    警告性處分，嗣亦以此而續對原告為「廢止許可」之剝奪資
    格處分，則原告根本沒有因應警告性處分從事改善之機會，
    被告之裁罰所為亦有違誠實信用原則；是依上開法條，應認
    被告所為第2 次警告性處分，難稱適當。綜上所述，原告係
    因鴻明公司、順立公司之要求，始出具「承認疏失」之不實
    證明，針對雇主之違規行為，實無疏失；退步而言，縱認原
    告難辭疏失責任，被告所為第2 次記點之警告性處分，亦有
    不當。
二、被告主張之理由：
(一)、原告係經被告依私立就業服務機構許可及管理辦法第16條第
    1 項規定認可之外國人力仲介公司，按人力仲介公司為專業
    就業服務之機構，理應主動了解並熟悉就業服務法、雇主聘
    僱外國人許可及管理辦法及相關解釋令、函釋等規定；原告
    對於辦理就業服務業務，未善盡受任事務，致雇主違反就業
    服務法或依該法所發布之命令者，如致雇主原聘僱外國人未
    出國，新聘僱外國人即入國2 次以上者：廢止認可，廢止或
    撤銷認可裁量基準定有明文，合先敘明。
(二)、原告係經被告認可之越南人力仲介公司，認可有效期間至97
    年4 月30日止，其於認可有效期間內，受雇主乙○○與鈺燕
    養護中心在臺仲介鴻明公司、順立公司之委任，辦理引進越
    南籍勞工，因未依鴻明公司通知日期引進外國人，及未事先
    通知順立公司，亦未確認外國人入境班機資料及接機事宜，
    致雇主乙○○原聘僱之外國人SAKDIYAH（護照號碼AD188378
    ）於93年4 月21日出國，新招募之外國人LE THI PHUONG （
    護照號碼：A0000000A ）於同年月15日入國，鈺燕養護中心
    原聘僱之外國人LE THI SAN（護照號碼：A0000000A ）於95
    年2 月8 日出國，新招募之外國人VIEN THI DUNG （護照號
    碼：B0000000）於同年月7 日入國，皆於原聘僱外國人出國
    前，即引進新聘僱之外國人，違反雇主聘僱外國人許可及管
    理辦法第20條規定，經原告向被告所屬職業訓練局出具93年
    4 月16日疏失函及未具日期行政疏失證明書（由順立公司以
    95年8 月18日函檢送該局）自承前述疏失，被告以原告有未
    善盡受任事務，致使雇主發生上開違法情事，合致行為時私
    立就業服務機構許可及管理辦法第31條第5 款規定，依廢止
    或撤銷認可裁量基準規定各核計原告違規疏失1 次，於法並
    無不合。又依廢止或撤銷認可裁量基準規定，外國人力仲介
    公司辦理就業服務業務，未善盡受任事務，致雇主違反就業
    服務法或依該法所發布之命令，倘係原聘僱外國人尚未出國
    ，新聘僱外國人即入國2 次以上者，即應廢止其認可，並無
    通知改善之先行程序；又原告並無提出具體事證以證明其無
    前述自陳之疏失，自應負責。至原告與臺灣仲介順立公司與
    鴻明公司間之紛爭，顯與本案無涉。故原處分並無違法而損
    害人民之權利或利益之情形，原告之訴應無理由。
    理  由
一、本件適用之法規：
(一)、按「（第1 項）私立就業服務機構及其分支機構，應向主管
    機關申請設立許可，經發給許可證後，始得從事就業服務業
    務；其許可證並應定期更新之。（第2 項）未經許可，不得
    從事就業服務業務。…（第3 項）第一項私立就業服務機構
    及其分支機構之設立許可條件、期間、廢止許可、許可證更
    新及其他管理事項之辦法，由中央主管機關定之。」、「雇
    主聘僱外國人在中華民國境內從事之工作，除本法另有規定
    外，以下列各款為限：…九、家庭幫傭。十、為因應國家重
    要建設工程或經濟社會發展需要，經中央主管機關指定之工
    作。…（第2 項）從事前項工作之外國人，其工作資格及審
    查標準，由中央機關會商中央目的事業主管機關定之。」、
    「（第1 項）雇主聘僱外國人工作，應檢具有關文件，向中
    央主管機關申請許可。但各級政府及其所屬學術研究機構聘
    請擔任顧問、研究工作者或與在中華民國境內設有戶籍之國
    民結婚，且獲准居留者，不須申請許可。（第2 項）前項申
    請許可、廢止許可及其他有關聘僱管理之辦法，由中央主管
    機關會商中央目的事業主管機關定之。」就業服務法第34條
    、第46條第1 項第10款、第2 項、第48條第1 、2 項分別定
    有明文。又「中央主管機關依本法第四十六條第一項第十款
    規定指定之工作，其工作內容如下：一、製造工作…二、營
    造工作…、三、機構看護工作：在第二十條規定之機構或醫
    院從事被收容之身心障礙者或病患日常生活照顧等相關事務
    工作。四、家庭看護工作：在私人家庭從事身心者或病患日
    常生活照顧等相關事務工作。」、「外國人受聘僱從事第四
    條第三款之機構看護工作，其雇主應具下列條件之一：一、
    收容養護中度以上身心障礙者、精神病患及失智症患者之長
    期照顧機構、養護機構、安養機構或財團法人社會福利機構
    。二、護理之家機構、慢性醫院或設有慢性病床、呼吸照護
    病床之綜合醫院、醫院、專科醫院。」且為勞委會依就業服
    務法第46條第2 項授權訂定之「外國人從事就業服務法第46
    條第1 項第8 款至第11款工作資格及審查標準」第4 條、第
    20條所明定。
(二)、次按「外國人力仲介公司辦理仲介其本國人或其他國家人民
    至中華民國、或依規定仲介香港或澳門居民、大陸地區人民
    至臺灣地區，從事本法第四十六條第一項第八款至第十款規
    定之工作者，應向中央主管機關申請認可。但不得在中華民
    國境內從事任何就業服務業務。」、「第十六條之外國人力
    仲介公司或其從業人員有下列情形之一者，中央主管機關得
    廢止或撤銷其認可：…五、辦理就業服務業務，未善盡受任
    事務，致雇主違反本法（指就業服務法）或依本法所發布之
    命令者。」依就業服務法第34條第3 項授權訂定之行為時私
    立就業服務機構許可及管理辦法第16條第1 項、第31條第5
    款著有規定。另行為時雇主聘僱外國人許可及管理辦法（就
    業服務法第48條第2 項授權訂定）第2 條第2 款、第20條復
    規定：「本辦法用詞定義如下：一、．．．二、第二類外國
    人：指受聘僱從事本法第四十六條第一項第八款至第十一款
    規定工作之外國人。．．．」、「雇主經中央主管機關核准
    重新招募引進新聘僱之第二類外國人，於原聘僱第二類外國
    人出國前，不得引進新聘僱之第二類外國人。」又被告為處
    理外國人力仲介公司違反私立就業服務機構許可及管理辦法
    第31條規定之案件及行使裁量權，訂定廢止或撤銷認可裁量
    基準，明示勞工主管機關處理外國人力仲介公司違反該辦法
    第31條規定之案件，應依行政程序法規定之一般法律原則及
    參照表列之裁量基準，裁量廢止或撤銷認可，依96年11月7
    日修正前附表所列，違反該辦法第31條第5 款規定，致雇主
    原聘僱外國人未出國，新聘僱外國人即入國2 次以上者，廢
    止認可。核上述辦法及裁量基準或係勞委會基於法律授權，
    或基於其主管權責為執行母法之細節性技術性事項加以規定
    ，合乎立法意旨，且未逾越母法之限度，本院自得予以援用
    。
二、本件原告為經被告認可之外國人力仲介公司，認可有效期間
    至97年4 月30日止。其於認可有效期間內，受雇主乙○○與
    鈺燕養護中心在臺仲介鴻明公司、順立公司之委任，辦理引
    進越南籍勞工，因雇主乙○○原聘僱之外國人SAKDIYAH於93
    年4 月21日出國，而新招募之外國人LE THI PHUONG 於同年
    月15日即已入國；又鈺燕養護中心原聘僱之外國人LE THI
    SAN 於95年2 月8 日出國，新招募之外國人VIEN THI DUNG
    於同年月7 日亦先行入國，為被告認原告未依鴻明公司通知
    日期引進外國人，及未事先通知順立公司，亦未確認外國人
    入境班機資料及接機事宜，未善盡受任事務而致上述雇主違
    反行為時雇主聘僱外國人許可及管理辦法第20條規定，原告
    有行為時私立就業服務機構許可及管理辦法第31條第5 款規
    定情事，依廢止或撤銷認可裁量基準規定，分別以95年9 月
    12日勞職外字第0950508984號（鈺燕養護中心部分）及95年
    9 月14日勞職外字第0950509098號函（乙○○部分）通知原
    告各核記違規疏失1 次，並說明若有同一事由2 次以上者，
    將廢止其認可。原告不服，認其並無疏失，提起訴願，復遭
    駁回等事實，有被告95年9 月12日勞職外字第0950508984號
    、95年9 月14日勞職外字第0950509098號函、案件記錄資料
    清單、外勞基本資料清單、在台資料清單、行政院96年3 月
    19日院臺訴字第0960082653號訴願決定書等件影本附卷可稽
    （見原處分卷第2-6 、8-9 、15-18 、28、29、61-62 、26
    8 頁），且為兩造所不爭，洵堪認定。
三、原告循序提起本件行政訴訟，主張：其係分別經由順立公司
    、鴻明公司之複委任，始分別為雇主乙○○、鈺燕養護中心
    辦理引進越南籍勞工事務，原告既非直接受任於上開雇主，
    與上開雇主並無直接之聯絡管道，則就上開雇主原所聘僱之
    外國人係於何日（或將於何日）因契約屆滿（或終止）而出
    國？新招募之外國人應於何日入國為宜等節，除非經由本國
    人力仲介即順立公司、鴻明公司之通知外，並無任何其他管
    道可以得知，原告既係依順立公司、鴻明公司所指示之日期
    ，始令新招募之外國人入國，其間若有疏失，僅應歸責於順
    立公司、鴻明公司，蓋原告對上開訊息雖「應注意」，然既
    無從循其他管道得知，即「不能注意」而無過失。而本件證
    人即鴻明公司負責人張孝彬，及順立公司負責人吳三照，雖
    均為不利於原告之證述，然其證詞尚有瑕疵，自難認其所證
    屬實，而為不利於原告之認定。原告確係迫於壓力，始出具
    「承認疏失」之不實證明，針對雇主之違規行為，實無疏失
    ，退步而言，縱認原告難辭疏失責任，被告所為第2 次記點
    之警告性處分，亦有不當云云。
四、本院之判斷：
(一)、如前所述，原告係被告認可之越南人力仲介公司，認可有效
    期間至97年4 月30日止，於其認可有效期間內，受雇主乙○
    ○與鈺燕養護中心在臺仲介鴻明公司、順立公司之委任，辦
    理引進越南籍勞工，惟在雇主乙○○、鈺燕養護中心原聘僱
    之外國人SAKDIYAH、LE THI SAN出國前，即分別讓上述雇主
    新招募之外國人LE THI PHUONG 、VIEN THI DUNG 先行入國
    ，已違反雇主聘僱外國人許可及管理辦法第20條規定。而上
    述違章情節係因原告疏失所致，並有原告於93年4 月16日致
    被告所屬職業訓練局之疏失函及未具日期行政疏失證明書（
    由順立公司以95年8 月18日函檢送該局）載明：「本公司受
    鴻明公司委託辦理雇主乙○○之看護工（核准文號：000000
    0000）國外引進手續，原雇主尚有印尼籍之看護工尚未離境
    ，鴻明公司通知本公司看護工之引進日期應2004年5 月7 日
    以後，然因本公司職員之疏失，於2004年4 月15日即讓該看
    護工入境台灣，該行為顯係本公司嚴重之疏失…」、「本公
    司是為越南仲介公司…受順立公司之委任彰化縣立鈺燕養護
    中心之一名越勞召募引進來台程序，並且順立公司通知我公
    司此名外勞預計95年2 月10日可抵台，但因本公司的人員疏
    失，沒有通知台灣仲介公司，也沒有確認的文件證明有關入
    境班機資料和接機事宜，就匆忙讓此名勞工抵台，而造成新
    勞工提早入境（因為此名額之舊工人…95年2 月8 日出境）
    。越籍勞工VIEN THI DUNG 於95年4 月22日已出境台灣回越
    南。整個事件的過程因本公司行政人員的疏失而造成違法案
    件，本公司以表負責特立此疏失證明書…」等情綦詳（見原
    處分卷第15、235 頁），業經原告自承疏失在卷，則被告審
    酌其違章情節，分別就其上開違章行為各核記違規疏失1 次
    ，揆諸前開規定，自無不合。
(二)、雖原告主張其無疏失，上開疏失函係因順立公司、鴻明公司
    揚言不再與原告合作及代原告向勞工收取代墊付款項，原告
    迫於壓力，始行出具，其內容與事實不符云云。然經本院依
    原告聲請傳訊鴻明公司負責人張孝彬、雇主乙○○、順立公
    司負責人吳三照、雇主鈺燕養護中心負責人丙○○則依序證
    稱：「我有替乙○○找外勞。（問：有無幫乙○○引進僱用
    外勞LE  THI PHUONG？）有。（問：有關外勞事務是否與原
    告公司配合？）是的。（問：上開外勞入境日期是否由證人
    公司通知？）是的。（問：該名外勞入境後，是否由證人公
    司派人去接機？）不是，原告沒有通知我們外勞的日期，是
    經過航警通知我們，我們才會聯絡接機的體檢公司去接機，
    接去醫院作體檢。…本來我們通知系爭外勞要5 月7 日以後
    進來，但是原告於93年4 月15日就讓系爭外勞入境，提前入
    境，並無事先通知證人…（問：提呈的疏失函是由何人所擬
    稿？）是由原告公司自己擬稿寫過來的。…原來印尼外勞合
    法的居留期間可以到5 月7 日，本來印尼籍外勞有要求要早
    一點走，後來沒有，我們把這個函給原告公司的時候，我們
    有另外加註，就是有寫1 張紙條，上面寫著這個外勞必須於
    93 年5月7 日以後入境…」、「…這不是鴻明公司的錯，這
    是越南公司那邊的問題，鴻明也不知道外勞會進來。（問：
    就本案錯誤是發生在鴻明公司或是原告公司？）錯誤應該在
    越南公司那邊，因為人要進來，應該要事先通知台灣這邊。
    」、「（問：95年2 月間是否受鈺燕老人養護中心委任引進
    外勞？）是的。（問：當時是否與原告合作在越南招募勞工
    ？）是的。…系爭外勞是證人所介紹給鈺燕公司，有關外勞
    的入境日期是我們跟太原公司利用網路或電話確認，人員及
    簽證都要事先辦妥，入境日期則是我們要確定舊的工人要出
    境的當天或者以後，我們才會通知太原公司讓引進的勞工進
    來，系爭外勞有提早一天入境，這是因為聯繫上出了問題，
    一般而言，平均1 天要進來7 、8 個外勞，而當天是要通知
    7 個外勞入境，但是沒有提到系爭外勞，而鈺燕的這個外勞
    沒有登錄到，提早1 天進來，嚴格來講，是聯絡上的問題，
    那天2 月7 日有7 個人要進來，而太原公司傳過來的資料，
    沒有這個工人，這個工人我們是通知在2 月8 日進來，至於
    系爭外勞為何於2 月7 日進來，太原公司說他有傳真進來，
    可是如果我們有收受這份傳真的話，入境前4 、5 天我們於
    機場那邊就會有資料登錄，可是就是沒有收到傳真資料，所
    以沒有登錄資料。…順立這邊確實沒有收到太原公司的傳真
    ，我有要求太原公司要負疏失的責任，因為責任是在太原公
    司這邊。…（問：疏失函是由太原公司簽名嗎？）這份就是
    經過太原公司簽名確認，那是屬於他們公司的權利。…」、
    「（問：是否僱用越南籍VIEN THI DUNG ？）我是鈺燕養護
    中心負責人，養護中心有僱用上開越南籍外勞，由順立公司
    辦理…（問：是否曾經因外勞提前入境而被勞委會處罰？）
    有接到公文，我就問仲介，為何會處理成這樣，然後仲介跟
    我說會全權處理…」等情明確（以上分見本院卷136-140 ；
    15 6-158頁），順立公司並提出有彰化縣政府對伊之裁處書
    、入出境外勞機場關懷服務計畫管理資料影本在卷可參（見
    本院卷第186 、189-195 頁），是由證人上開證詞僅見系爭
    外勞應入境日期已經鴻明及順立公司通知，而原告並未按該
    等公司通知日期讓外勞入境，而有未善盡受任事務情事，致
    雇主違反上開規定，並無足為原告有利之論據。另原告聲請
    傳訊證人丁○○即仲介原告與鴻明公司合作之仲介者天長地
    久公司員工，擬證系爭疏失函非原告撰稿且鴻明公司並未通
    知原告新僱用勞工應於93年5 月7 日乙節，依證人丁○○所
    述：「（問：證人是否居間交付有關太原公司與鴻明公司引
    進越南外勞文件？）沒有，我們只是作中間人，我們只是幫
    鴻明公司挑選工人出口到台灣，我們挑選的人是太原公司提
    供，文件部分承辦不是我們，但是有時候外勞要回去，我們
    會作聯繫的工作…（問：有關越南勞工入境日期，如何通知
    ？）一般來講，都是太原公司聯絡，如果出了問題，才會找
    我們，例如如果工人沒有進來，就會找我們催促去了解，因
    為我們是太原與鴻明之間的代理人…（問有無看過系爭疏失
    函？）時間太久，我不記得了。」等語（見本院卷第204 、
    205 頁），亦無足證上述待證事項。除此之外，原告又未能
    再另行舉證以實其說；審酌鴻明及順立公司既認系爭違章係
    出於原告之疏失，彼等要求原告出具疏失函，原與常情無違
    ，而原告為一獨立之法人，苟無其事，何以前函自承疏失？
    是原告主張其無過失，前出具之疏失函與事實不符云云，尚
    無可採。至證人張孝彬所述；外勞於93年4 月15日係經航警
    通知前往接機，及通知原告系爭外勞入境日期係透過天長地
    久企業有長公司等節，雖經內政部警政署航空警察局96年12
    月24日航警刑字第0960033790號函覆：當日並無此處理紀錄
    乙情在卷（見本院卷第216 頁），而證人丁○○亦稱未經手
    勞委會93年3 月22日勞職外字第0930488524號函予原告（即
    原證2 記載有原外勞出境日期）等語在卷；又證人吳三照所
    證：係通知系爭外勞於2 月8 日入境等語，與原告出具之證
    明書所載：順立公司係通知原告該外勞於2 月10日事抵台乙
    情復有不符，然縱認證人張孝彬、吳三照證詞部分不實，然
    本件認定原告有上開違章疏失，所憑乃原告所出具之前開疏
    失函，而非證人張孝彬、吳三照之證詞，是即使彼等證詞有
    原告所指瑕疵存在，然在無其他佐證之情形下，亦不得遽爾
    以此推論原告原所出具之疏失函內容與事實不符，是仍無足
    為有利原告之認定；而順立公司及鴻明公司別有無疏失，乃
    彼等是否另涉違反就業服務法情事，仍無解於原告應負之過
    失之責，併此敘明。
(三)、另依修正前私立就業服務機構許可及管理辦法第31條第5 款
    規定，外國人力仲介公司或其從業人員辦理就業服務業務，
    未善盡受任事務，致雇主違反就業服務法或依該法所發布之
    命令，中央主管機關即得廢止或撤銷其認可；而行為時勞委
    會所訂定廢止或撤銷認可裁量基準有關違反上述辦法第31條
    第5 款係規定，致雇主原聘僱外國人未出國，新聘僱外國人
    即入國2 次以上者，廢止認可；而將此規定對照同一基準就
    違反上述管理辦法第31條第3 款係規定：「經要求改善，未
    依規定辦理者，廢止認可。」可知，本款之適用並無通知改
    善之先行程序，故原告主張：系爭裁量基準旨在以「記點」
    之警告性處分，督促私立就業服務機構善盡受任事務，以避
    免雇主違規受罰，於警告性處分無效果時始以廢止認可之剝
    奪資格處分，以維護對外國人力仲介公司秩序之管理，此為
    就業服務法授權被告訂定上開行政辦法之目的，而原告因疏
    失致雇主鈺燕養護中心違規之行為，係於95年2 月7 日發生
    ，並由被告於95年9 月12日以勞職外字第0950508984號函為
    記點之警告性處分（即第1 次警告性處分），其另因疏失致
    雇主乙○○違規之行為，則係早於2 年5 個月以前之93年4
    月15日既已發生，被告早已發覺上開違規事實，竟未適時處
    分，遲至對原告為上開第1 次警告性處分後兩日，始於95年
    9 月14日以勞職外字第0950509098號函，對原告早先（2 年
    5 個月以前）之違規行為，補為記點之警告性處分（即第2
    次警告性處分），則上開第2 次警告性處分，顯然無法達成
    法規上開授權目的，且致原告無因應警告性處分從事改善之
    機會，有違誠信原則云云，核乃其個人主觀法律見解，而與
    上述裁量基準規定顯然不符，亦無可取。
五、綜上所述，原告之主張均無可採。被告以原告於原聘僱外國
    人出國前，即引進新聘僱之外國人，違反雇主聘僱外國人許
    可及管理辦法第20條規定，而有未善盡受任事務，致使雇主
    發生上開違法情事，合致行為時私立就業服務機構許可及管
    理辦法第31條第5 款規定，依廢止或撤銷認可案件裁量基準
    規定，分別以95年9 月12日勞職外字第0950508984號及95年
    9 月14日勞職外字第0950509098號函知原告各核記違規疏失
    1 次，並說明若有同一事由2 次以上者，將廢止其認可，於
    法並無不合，訴願決定予以維持，亦無違誤，原告猶執前詞
    ，訴請撤銷，為無理由，應予駁回。
六、本件事證已臻明確，兩造其餘攻擊防禦方法經本院審酌後，
    核與本件判決結果均不生影響，故不再逐項論述，附敘明之
    。
據上論結，原告之訴為無理由，爰依行政訴訟法第98條第1 項前
段，判決如主文。
中    華    民    國    97    年     1    月   24     日
                    臺北高等行政法院第七庭
                              審判長法  官  李得灶
                                    法  官  黃秋鴻
                                    法  官  林玫君
上為正本係照原本作成。
如不服本判決，應於送達後20日內，向本院提出上訴狀並表明上
訴理由，如於本判決宣示後送達前提起上訴者，應於判決送達後
20日內補提上訴理由書（須按他造人數附繕本）。
中    華    民    國    97    年     1    月   24     日
                                    書記官  黃明和


司法院資訊處製作；財團法人民間司法改革基金會備份。
